---
title: "**Caso Prático 1 - Saúde Psicológica e Bem-estar**"
author: "**Elaborado por:** <br> Filipe Rego - 111533, Matilde Costa - 110995, Leonor
  Laborinho - 111287, Lúcia Yang - 111023, Tomás Monge - 98574"
date: '**Abril de 2022**'
output:
  html_document: default
  pdf_document: default
---


<style>

h1.title {
  font-size: 60px;
  font-family: "Calibri Light", Serif;
  color: purple;
  text-align: center;
}
h4.author {
  font-size: 26px;
  font-family: "Calibri";
  color: black;
  text-align: center;
}
h4.date {
  font.size: 30px;
  font-family: "Calibri";
  color: black;
  text-align: center;
}
body {
  text-align: justify}
p {
  font-size: 20px;
  text-indent: 2em;
  color: black;
  }

</style>

```{r fig.align="center", message=FALSE, include=FALSE}
library(openxlsx)
library(tidyverse)
library(ggplot2)
library(jmv)
library(treemap)
library(descr)
library(moments)
library(flextable)
library(foreign)
library(dplyr)

cd <-read.xlsx("Aed_Trabalho_Saude.xlsx")
dt <- data.frame(cd)
dt
```

<h1>**Introdução**</h1>
Neste relatório procede-se à analise de dados de um estudo sobre a saúde psicológica e bem-estar de crianças e adolescentes em idade escolar em diferentes regiões do norte de Portugal. Estes dados são provenientes de um questionário realizado a 996 indivíduos entre 11 e 20 anos. Com esta breve introdução, procede-se a montagem de gráficos e tabelas de modo a análisar, refletir e comparar os resultados obtidos. Em algumas tabelas e gráficos é possível observar o valor "99" que simboliza as não respostas.


<h1>**Horas de sono**</h1>

```{r include=FALSE}
Horas.de.sono <- replace(dt$Horas.de.sono,is.na(dt$Horas.de.sono), 8)
thorassono <- table(cd$Horas.de.sono)
thorassono
```

```{r include=FALSE}
thorasperc <- round(prop.table(thorassono)*100,1) 
thorasperc
```


```{r include=FALSE}
bind_rows(thorassono, thorasperc)
```

Como se visualiza no gráfico, pode-se concluir que a maioria dos alunos dorme entre 7 a 9 horas.

```{r echo=FALSE, fig.align="center", message=FALSE}

thorassono_grouped <- c(sum(thorassono[1:3]), sum(thorassono[4:6]), thorassono[7])

# gráfico:
pie(thorassono_grouped, 
    main="Horas de Sono", 
    labels = c(" <6", " 7 - 9 ", " 10+"), 
    col = c("#66c2a5", "#fc8d62", "#8da0cb"), 
    border = "white")
```
<center> Pie Chart - Distribuição dos inquiridos por Horas de sono </center>

```{r fig.align="center", message=FALSE, include=FALSE}
ttempoecra <- table(cd$Tempo.de.ecrã) 
ttempoecraperc <- round(prop.table(ttempoecra)*100,1)
bind2 <- bind_rows(ttempoecra, ttempoecraperc)
bind2
```

```{r fig.align="center", message=FALSE, include=FALSE}
#Idade
tidade <- table(cd$Idade) 
tidadeperc <- round(prop.table(tidade)*100,1)
bind2 <- bind_rows(tidade, tidadeperc)
bind2
```


<h1>**Satisfação dos estudantes**</h1>
A partir deste gráfico analisamos que a mediana é de 7, que 75% dos alunos medem a sua satisfação com um nível inferior a 8 e 25% dos alunos autoavalia-se com um nível inferior a 6.

```{r echo=FALSE, fig.align="center", message=FALSE}
satisfacao_vida <- cd$Satisfação

nomes = c("Pior vida possível","1","2","3","4","5","6","7","8","9","Melhor vida possível")

boxplot(satisfacao_vida, main = "Satisfação com a vida", col = "yellow", ylim = c(0,10))
```
<center> Boxplot - Distribuição dos estudantes pela sua satisfação com a vida </center>

<h1>**Género**</h1>
Ao visualizar o gráfico, percebe-se que a maioria do alunos que responderam ao inquérito identificam-se com o género feminino ou masculino, com uma ligeira diferença entre estes valores.

```{r echo=FALSE}
# Género
tab_genero <- sort(table(cd$Género), decreasing = TRUE)

#gráfico
barplot(tab_genero, col = "lightblue", main = "Género", ylim=c(0,600))
```
<center> Barplot 1 - Distribuição dos alunos por gênero </center>

<h1>**Distrito**</h1>
Ao visualizar o gráfico seguinte, conclui-se que uma grande parte dos alunos questionados localizam-se em Braga e Porto.

```{r echo=FALSE}
# Distrito
tab_distrito = table(cd$Distrito)
flex_tab <- round(prop.table(tab_distrito)*100,2)

#gráfico
barplot(sort(tab_distrito,decreasing = TRUE), col = "lightgreen", main = "Distrito", ylim=c(0,350), cex.names = 0.7)
```
<center> Barplot 2 - Distribuição dos alunos por distrito </center>

<h1>**Nível escolar do Encarregado de Educação**</h1>
Este gráfico explicita que a maioria dos encarregados de educação apresentam apenas o ensino básico feito ou ainda inferior a esta qualificação referida.

```{r echo=FALSE}
# Nível Escolar
tab_nivel_escolar = table(cd$Nível.escolar.do.EN)

#gráfico
barplot(sort(tab_nivel_escolar,decreasing = TRUE), col = "lightgreen", main = "Nível escolar do Encarregado de Educação", ylim=c(0,500), cex.names = 0.7)
```
<center> Barplot 3 - Distribuição dos alunos por nível escolar do encarregado de educação </center>

<h1>**Dificuldade em tomar iniciativa**</h1>
Os alunos autoavaliam a sua dificuldade em tomar iniciativa e conclui-se que a maioria tem sim uma dificuldade significativamente grande.

```{r echo=FALSE}
# Dificuldade em tomar iniciativa: tabela
tab_tomar_iniciativa <- table(cd$Dificuldade.em.tomar.iniciativa)

aa1 <- as.numeric(tab_tomar_iniciativa)[1]
aa2 <- as.numeric(tab_tomar_iniciativa)[2]
aa3 <- as.numeric(tab_tomar_iniciativa)[3]
aa4 <- as.numeric(tab_tomar_iniciativa)[4]
Dificuldade.em.tomar.iniciativa <- c("Não se aplica a mim", "Aplica-se algumas vezes", "Aplica-se muitas vezes", "Aplica-se muita parte do meu tempo")
N <- c(aa1,aa2,aa3,aa4)
table_dificuldade_iniciativa <- data.frame(Dificuldade.em.tomar.iniciativa, N)
ftab_dificuldade_iniciativa <- flextable(table_dificuldade_iniciativa)
ftab_dificuldade_iniciativa <- set_header_labels(ftab_dificuldade_iniciativa, Dificuldade.em.tomar.iniciativa = "Dificuldade em tomar iniciativa", N = "N")
ftab_dificuldade_iniciativa <- bg(ftab_dificuldade_iniciativa, bg ="lightblue", part="header")
ftab_dificuldade_iniciativa <- autofit(ftab_dificuldade_iniciativa) 
ftab_dificuldade_iniciativa
```
<center> Tabela 5 - Frequência absoluta </center>

<h1>**Sensações negativas variadas**</h1>
Nesta tabela observam-se as várias perguntas efetuadas e as respostas dos alunos, sendo possível verificar as dificuldades a níveis mentais e psicológicos que os alunos enfrentam no seu dia-a-dia.

```{r echo=FALSE, fig.align="center", message=FALSE}

# Tabela para as seguintes variáveis: "Dificuldade Iniciativa", Expectativa do futuro", "Depressão", "Pouco entusiasmo", "Valor Pessoal" e "Pensamentos Suicidas".
a1 <- as.numeric(table(cd$Dificuldade.em.tomar.iniciativa))[1]
a2 <- as.numeric(table(cd$Dificuldade.em.tomar.iniciativa))[2]
a3 <- as.numeric(table(cd$Dificuldade.em.tomar.iniciativa))[3]
a4 <- as.numeric(table(cd$Dificuldade.em.tomar.iniciativa))[4]

b1 <- as.numeric(table(cd$Expectativa.de.futuro))[1]
b2 <- as.numeric(table(cd$Expectativa.de.futuro))[2]
b3 <- as.numeric(table(cd$Expectativa.de.futuro))[3]
b4 <- as.numeric(table(cd$Expectativa.de.futuro))[4]

c1 <- as.numeric(table(cd$Depressão))[1]
c2 <- as.numeric(table(cd$Depressão))[2]
c3 <- as.numeric(table(cd$Depressão))[3]
c4 <- as.numeric(table(cd$Depressão))[4]

d1 <- as.numeric(table(cd$Pouco.entusiasmo))[1]
d2 <- as.numeric(table(cd$Pouco.entusiasmo))[2]
d3 <- as.numeric(table(cd$Pouco.entusiasmo))[3]
d4 <- as.numeric(table(cd$Pouco.entusiasmo))[4]

e1 <- as.numeric(table(cd$Valor.pessoal))[1]
e2 <- as.numeric(table(cd$Valor.pessoal))[2]
e3 <- as.numeric(table(cd$Valor.pessoal))[3]
e4 <- as.numeric(table(cd$Valor.pessoal))[4]

f1 <- as.numeric(table(cd$Pensamentos.suicidas))[1]
f2 <- as.numeric(table(cd$Pensamentos.suicidas))[2]
f3 <- as.numeric(table(cd$Pensamentos.suicidas))[3]
f4 <- as.numeric(table(cd$Pensamentos.suicidas))[4]

# Construir tabela
Dificuldade.Iniciativa <- c(a1, a2, a3, a4)
Expectativa.Futuro <- c(b1, b2, b3, b4)
Depressão <- c(c1, c2, c3, c4)
Pouco.Entusiasmo <- c(d1, d2, d3, d4)
Valor.Pessoal <- c(e1, e2, e3, e4)
Pensamentos.Suicidas <- c(f1, f2, f3, f4)

Legenda <- c("Não se aplicou a mim", "Aplicou-se algumas vezes", "Aplicou-se muitas vezes", "Aplicou-se muita parte do meu tempo")
tabela <- data.frame(Legenda, Dificuldade.Iniciativa, Expectativa.Futuro, Depressão, Pouco.Entusiasmo, Valor.Pessoal, Pensamentos.Suicidas)
flex_tab <- flextable(tabela)
flex_tab <- set_header_labels(flex_tab, Dificuldade.Iniciativa = "Dificuldade em tomar iniciativa", Expectativa.Futuro = "Expectativa de Futuro", Depressão = "Depressão", Pouco.Entusiasmo = "Pouco entusiasmo", Valor.Pessoal = "Valor pessoal", Pensamentos.Suicidas = "Pensamentos suicidas")
flex_tab <- bg(flex_tab, bg ="orange", part="header")
flex_tab
```
<center> Tabela 6 - Frequência absoluta </center>

<h1>**Conclusão**<h1>
Em conclusão, verifica-se que muitos estudantes têm problemas de saúde mental, o que pode afetar negativamente o seu desempenho académico e bem-estar geral. É importante que as instituições educacionais e as autoridades governamentais ofereçam recursos e programas de apoio adequados para melhorar a saúde mental dos estudantes.